臺灣新北地方法院板橋簡易庭民事簡易判決
110年度板簡字第2676號
原      告  劉美亨  
被      告  生眾經貿實業有限公司

法定代理人  劉強生  
訴訟代理人  初泓陞律師
            林萱旻律師
上列當事人間請求確認本票債權不存在事件，本院於民國111年4
月7日言詞辯論終結，判決如下：
    主      文
確認被告持有原告所簽發如附表所示之本票乙紙，對原告之本票
債權暨利息債權請求權不存在。
被告不得持臺灣士林地方法院一一○年度司票字第四四八五號民
事裁定及確定證明為執行名義對原告強制執行。
訴訟費用由被告負擔。
    事實及理由
一、原告主張：
　㈠緣訴外人獨傲國際創意有限公司（下稱獨傲公司）於民國108
    年10月31日向被告調取資金新臺幣（下同）23萬元，被告除
    要求獨傲公司開立發票日為108年12月15日、面額25萬元之
    公司支票以為清償方式外，另要求原告開立如附表所示之本
    票（下稱系爭本票）作為擔保，待獨傲公司之清償支票兌現
    後，原告即應將系爭本票無條件返還原告。又獨傲公司已於
    108年12月15日以支票方式清償被告25萬元，經被告於108年
    12月23日向原告表示欲取回系爭本票，被告亦同意原告請求
    ，然原告前往取回系爭本票時，被告竟改變心意，拒不歸還
    ，經原告於109年1月13日以存證信函催告被告返還，被告仍
    置之不理。
　㈡系爭本票僅為擔保獨傲公司上開23萬元借款債務，而獨傲公
    司既已清償完畢，則系爭本票之債權已因清償而消滅。詎料
    ，被告卻持系爭本票向臺灣士林地方法院聲請本票裁定，並
    經臺灣士林地方法院以110年度司票字第4485號民事裁定准
    許在案。目前被告雖尚未持系爭本票裁定聲請強制執行，然
    原告仍有遭執行風險，侵害原告權益甚鉅。為此，爰依票據
    之法律關係，提起本件訴訟等語。並聲明：⒈確認被告對於
    原告如附表所示之本票債權及利息債權請求權不存在。⒉被
    告不得持臺灣士林地方法院110年度司票字第4885號民事裁
    定及確定證明為執行名義對原告強制執行。
　㈢對被告抗辯之陳述：
　　否認系爭本票轉作獨傲公司潤喉散委刊合約所積欠代墊款項
    之擔保，縱然原告有稱「對啊，再看拉，反正有，就是大概
    回款正常，然後換商品順利的話，再把本票還給我們」等語
    ，也不代表原告有同意要替獨傲公司承擔該筆債務之意思表
    示。
二、被告則以：
　㈠獨傲公司與被告於108年4月3日共同簽訂「0800電視行銷合作
    專案合約書」（下稱潤喉散委刊合約），合約期間為108年5
    月1日至109年4月30日，約定由被告負責出名向訴外人東森
    公司簽訂廣告合約，並本於受任人地位先行墊付東森公司之
    廣告費用及獨傲公司拍攝產品廣告行銷費用共375萬元，獨
    傲公司則負責產品銷售及行銷工作，並以全通路銷售利潤即
    毛利之百分之42作為獨傲公司之報酬及執行費用，剩餘百分
    之58則為被告之受任報酬。然獨傲公司除曾償還電視廣告費
    用代墊款第5、6期即108年10月31日、11月30日，共100萬元
    外，就剩餘之275萬元代墊款及約定之受任報酬均未予給付
    ，經被告多次催請後，被告於109年1月6日寄發存證信函予
    獨傲公司，並於109年1月7日會面商討，當日原告承諾將於1
    09年1月17日提出詳細還款計畫，並願意以系爭本票作為還
    款之擔保，惟至今獨傲公司及原告均未依約還款。
　㈡被告於109年12月31日起訴請求獨傲公司返還前開代墊款項及
    受任報酬之事件，業經臺灣臺北地方法院於111年1月27日以
    110年度訴字第1066號判決獨傲公司應給付被告代墊款855,0
    00元，該事件被告仍上訴中，然可證明獨傲公司至少積欠被
    告855,000元。
　㈢兩造間已於109年1月7日協商會議中合意將系爭本票擔保之標
    的由108年10月31日之借款23萬元，改為獨傲公司就潤喉散
    委刊合約應負之代墊費用275萬元，又系爭本票之債權仍存
    在，則原告主張系爭本票債權不存在，以及不得強制執行云
    云，均無理由等語，茲為抗辯。並聲明：原告之訴駁回。
三、法院之判斷：
　㈠按確認法律關係之訴，非原告有即受確認判決之法律上利益
    者，不得提起之，民事訴訟法第247條第1項前段定有明文。
    所謂即受確認判決之法律上利益，係指因法律關係之存否不
    明確，致原告在私法上之地位有受侵害之危險，而此項危險
    得以對於被告之確認判決除去之者而言（最高法院42年台上
    字第1031號判例參照）。查被告業持原告所簽發如附表所示
    之系爭本票向臺灣士林地方法院聲請本票裁定獲准（110年
    度司票字第4485號），嗣原告於該案提出抗告，亦經臺灣士
    林地方法院110年度抗字第177號裁定抗告駁回，故被告已得
    持系爭本票對原告聲請強制執行，然原告以系爭本票為擔保
    之用，所擔保之債權已清償完畢，故本票債權及利息債權之
    請求均已消滅而不存在，則兩造對於系爭本票債權是否存在
    ，即有爭執而不明確，致原告在法律上地位有不安之狀態，
    而此種狀態復得以對於被告之確認判決除去之，參諸前開判
    例意旨，自應認原告有即受確認判決之法律上利益，是原告
    自得提起本件確認之訴，先予敘明。
　㈡原告主張系爭本票係由伊為擔保獨傲公司108年10月31日向被
    告借款23萬元之債務清償所簽發，上開借款債務業由獨傲公
    司以108年12月15日簽發之25萬元支票清償完畢，故系爭本
    票債權已不存在之事實，業據原告提出獨傲公司108年12月1
    5日所簽發25萬元支票影本、兩造間對話紀錄、臺灣士林地
    方法院110年度司票字第4885號民事裁定、原告於109年1月1
    3日寄發之存證信函等件為證，被告對於系爭本票原係擔保
    獨傲公司於108年10月31日之借款債務，以及上開借款債務
    業由獨傲公司以108年12月15日簽發之25萬元支票清償完畢
    之事實，均不爭執，然否認系爭本票債權已不存在，並以前
    詞置辯。則本件爭點為：系爭本票所擔保之原因債權是否已
    經變更為獨傲公司就潤喉散委刊合約對被告所負之債務？原
    告訴請確認系爭本票債權及利息債權之請求權不存在，有無
    理由？茲分述如下：
　　⒈系爭本票所擔保之原因債權是否已經變更為獨傲公司就潤
      喉散委刊合約對被告所負之債務？
　　　⑴按當事人主張有利於己之事實者，就其事實有舉證之責
        任，為民事訴訟法第277條前段所明定。又消極確認之
        訴，應由被告負立證責任；確認法律關係不存在之訴，
        如被告主張其法律關係存在時，應由被告負舉證責任（
        最高法院19年上字第385號、42年台上字第170號判例意
        旨參照）。本件系爭本票係由原告為擔保獨傲公司之借
        款債務而簽發，且獨傲公司之借款債務業已清償而消滅
        ，既為兩造所不爭執，則系爭本票業因原因事實債權已
        經消滅而不復存在，被告雖抗辯兩造業已合意將系爭本
        票之擔保債權轉為獨傲公司因潤喉散委刊合約對被告所
        負之代墊款債務等語，然此部分為原告所否認，則被告
        應就此負舉證之責。
　　　⑵查，被告就該部分主張，雖提出兩造於109年1月7日會議
        之錄音譯文為證，惟依被告所提出109年1月7日會議錄
        音譯文編號1至3部分，均係討論獨傲公司與被告公司就
        潤喉散委刊合約中獨傲公司之應付款項若干及還款期間
        之問題，嗣錄音譯文編號4部分：「（原告）阿對我要
        跟你拿那個票。（被告公司張馨云）票在我媽那邊，押
        在那邊。（原告）可是你們之前說可以來領的。（被告
        公司張馨云）對啊，後來我媽問我錢的事情，我就跟我
        媽講，因為那時候那個錢麻對不對，然後所以我跟她講
        ，說因為她那時候要這張票，然後我跟她說她現在有些
        狀況沒法還錢，我就那時候直接把票押在我媽那。（原
        告）對阿，再看拉，反正有，就是大概，回款正常，然
        後換商品順利的話，再把本票還給我們。」（見本院卷
        第86至88頁），原告已就系爭本票請求被告返還，然被
        告以款項尚未釐清為由拒絕返還，原告雖有「回款正常
        ，然後換商品順利的話，再把本票還給我們」，有同意
        被告延後返還本票之意，然並未明確表示同意將系爭本
        票之擔保債權變更為獨傲公司之代墊款之意思表示，況
        原告嗣於109年1月13日已寄發存證信函予被告，明確表
        示被告尚未歸還系爭本票，有前開存證信函附卷可稽（
        見本院卷第39頁），足認原告並無變更擔保債權之意，
        被告復自認於109年1月7日開會當時，尚未確認還款時
        程等語（見本院卷第118頁），則既然被告尚未與獨傲
        公司談妥還款時程，又如何能與原告合意並變更擔保款
        項為獨傲公司對於被告應負之代墊款債務？故被告主張
        系爭本票已從原先之借款債務變更為獨傲公司就潤喉散
        委刊合約應負之代墊款債務云云，並無實據，難以採認
        。
　　⒉原告訴請確認系爭本票債權及利息債權之請求權不存在，
      有無理由？
　　　查，系爭本票之原因債權既為原告為擔保獨傲公司與被告
      間之108年10月31日消費借貸債務23萬元所開立，且該消
      費借貸債務業已清償完畢，業如前述，則兩造就系爭本票
      為直接前後手關係，原告以系爭本票所擔保之原因事實債
      權不存在資為主張，並非法所不許，而系爭本票擔保之原
      因事實債權既已清償而消滅，則原告以此拒絕給付本票債
      務，核屬有理。故原告訴請確認被告就系爭本票債權及利
      息債權之請求權均不存在，應有理由。
　　⒊被告既就系爭本票已無本票債權可資請求，則被告不得再
      就系爭本票主張本票權利，故原告訴請被告不得持臺灣士
      林地方法院110年度司票字第4485號民事裁定及確定證明
      為執行名義對原告強制執行，亦有理由。
四、綜上所述，系爭本票所擔保之債權已因清償而消滅，故原告
    依票據之法律關係，請求確認告持有原告所簽發如附表所示
    之本票乙紙，對原告之本票債權暨利息債權請求權不存在；
    以及被告不得持臺灣士林地方法院110年度司票字第4485號
    民事裁定及確定證明為執行名義對原告強制執行，均有理由
    ，應予准許。
五、本件事證已臻明確，兩造其餘之攻擊防禦方法及所提證據，
    於判決結果不生影響，爰不一一論列，併此敘明。
六、訴訟費用負擔之依據：民事訴訟法第78條。
中　　華　　民　　國　　111 　年　　5 　　月　　19　　日
                  臺灣新北地方法院板橋簡易庭
                        法  官  陳怡親
以上為正本係照原本作成。
如不服本判決，應於送達後20日內，向本院提出上訴狀並表明上
訴理由，如於本判決宣示後送達前提起上訴者，應於判決送達後
20日內補提上訴理由書（須附繕本）。
中　　華　　民　　國　　111 　年　　5 　　月　　19　　日
                        書記官  劉芷寧　
附表　　　　　　　　　　　　　　　　　
編號 本票號碼 發票人 發票日 到期日 面額(新臺幣)  本票裁定 1 CH732438 劉美亨 108年10月31日 未記載 25萬元 110年度司票字第4485號